臺灣花蓮地方法院行政訴訟判決
                                       110年度交字第27號
                                    110年9月24日辯論終結
原      告  王健成  

被      告  交通部公路總局臺北區監理所

代  表  人  梁郭國  
訴訟代理人  陳家琳  
            李孫遼鎮
上列當事人間交通裁決事件，原告不服被告民國110年5月10日北
監花裁字第44-P00000000號裁決，提起行政訴訟，本院判決如下
：
    主      文
原告之訴駁回。
訴訟費用新臺幣參佰元由原告負擔。
    事實及理由
一、事實概要：原告於民國110年3月9日凌晨0時35分許，在花蓮
    縣○○市○○路0段000號前因路邊駕駛車牌號碼為000-0000號自
    用小客車（下稱系爭車輛）過程遭他人阻擋，現場處理員警
    於盤查過程中發現原告身體散發濃厚酒味，遂當場要求配合
    實施酒精檢測遭原告拒絕，經警告知拒絕接受酒精濃度檢定
    之法律效果後，原告仍拒絕酒測，員警遂依違反道路交通管
    理處罰條例（下稱道交條例）第35條第4項規定，當場舉發
    單號為花警交字第P00000000號違反道路交通管理事件通知
    單（下稱系爭通知單），並已送達原告在案。嗣原告不服舉
    發，被告函請舉發機關就違規事實協助查明，舉發機關查復
    違規屬實，被告遂於110年5月10日做成北監花裁字第44-P00
    000000號裁決書（下稱原處分），處罰主文為：一、罰鍰新
    臺幣（下同）18萬元整，吊銷駕駛執照，並應參加道路交通
    安全講習，罰鍰及駕駛執照限於110年6月9日前繳納、繳送
    ，講習日期由辦理講習機關另行通知。二、上開罰鍰及駕駛
    執照逾期不繳納、繳送者：㈠罰鍰依法移送強制執行，並自
    處分確定之日起，逕行註銷駕駛執照。倘案經提起行政訴訟
    ，則以法院裁判確認日為註銷日。㈡駕駛執照吊（註）銷後
    ，自吊（註）銷之日起3年內不得重新考領駕駛執照等內容
    。原告於收受後不服，遂提起本件行政訴訟。
二、原告主張：首按，所謂「駕駛」字義，應兼指「駕馭」、「
    行駛」之謂，即應以行為人業處於操縱、控制動力交通工具
    之狀態並使其運動、行進為本罪之首要構成要件，是以倘於
    動力交通工具謂有「駕馭」及「行駛」也未以之行進，例如
    在車內找東西，仍非得認與「駕駛」相符；次參酌本罪之規
    範目的，係因人之反應、協調能力等生、心理狀態均會受酒
    精影響致有所降低，且鑑於動力交通工具係藉機械力以行運
    作，所生之動能顯較諸其餘動力（如人力、獸力）驅使之交
    通工具為強烈，是此時倘未待體內酒精濃度衰退至法定標準
    以下即逕行駕駛動力交通工具，極易對公眾交通往來造成危
    害，並肇致更為嚴重之損害，故立法者乃以法律規定於人體
    內酒精濃度達一定量時，即不得駕駛動力交通工具，以維護
    大眾安全；從而，考量動力、非動力交通工具二者之危險性
    區別關鍵在於機械力運作與否，及本罪旨在保護公眾往來交
    通之安全，則「駕駛」即仍應因循前開脈絡以為合目的性之
    解釋，亦即所謂「駕駛」，應係在動力交通工具之動力裝置
    業經運轉之前提下，利用該動力裝置所生動能，藉以行走、
    前進於公眾得以自由通行之場所，是於一般車輛倘引擎未經
    發動，或雖經發動而猶以手牽、腳撥等方式進行移動，或僅
    於自家庭院駕駛動力交通工具而尚未駛入道路等情，均難認
    要與「駕駛」行為相符。次按，依法應受懲戒處分者，必須
    使其能預見何種作為或不作為構成義務之違反及所應受之懲
    戒為何，方符法律明確性原則；法律明確性之要求，即其意
    義非難以理解，且為受規範者所得預見，並可經由司法審查
    加以確認。原告並未駕駛，也無違反上揭道路交通安全規則
    規定。本案依客觀事證，原告均未駕駛。原告只是上車拿東
    西，目的根本不在駕駛，即使依花蓮分局所稱，主張原告並
    未開始駕駛，只主張「因路邊起駛前遭友人阻擋駕駛。」，
    均未達駕駛之構成要件；若駕駛人未達駕駛之門檻，依法即
    無處罰之餘地。原處分依道路交通管理處罰條例之規定，對
    原告為裁處，應屬有誤。主管機關依道路交通管理處罰條例
    就受處分人有法定構成要件事實及其有故意或過失之責任條
    件負舉證之責。本案依客觀事證，原告均未駕駛，原告只是
    上車拿東西，目的根本不在駕駛，與法令規定不符，更遑論
    有何放意過失。退步言之，本案警察未踐行「法律效果之事
    前告知義務」，依法亦應撤銷。原告住在禮樂民宿那邊，當
    天下午2、3點，我就把車子停在那邊，約晚上11點多我下來
    車上要拿東西，要拿我的衣服、手機的東西，就在車子裡面
    找了10幾分鐘，車子我都沒有再拉手煞車的，那天也沒有拉
    ，我找東西的時候，我坐在駕駛座上，腳踩在煞車上，然後
    我晃一下，車子就晃了。我也不知道車子為什麼會往前動。
    當時車子外面男的是我姪子，女的是認識的朋友。當天下午
    2點多時我跟我姪子在民宿喝酒，喝到晚上11點多我出來拿
    東西，我沒有喝很多，只是要拿東西而已。我當時沒有接受
    警察測酒測，是因為我根本沒有開車，我聽說很多人說只要
    吹下去，就會被開單，申訴很麻煩，所以我就沒有酒測。員
    警有開本件的單，放在我前面的桌上，他沒有給我簽名，開
    的罰單我後來就拿走了，我有叫警察摸引擎，警察沒有摸，
    我是真的沒有發動，如果有發動的話，引擎就是熱的等語。
    並聲明：原處分撤銷。
三、被告答辯：經檢視員警提供之密錄器影像，原告當時坐於系
    爭車輛駕駛座上，於路邊向前行駛移動車輛，儘管移動距離
    及時間短暫，仍足以認定違規車輛有行駛行為無疑。另檢視
    員警提供現場手機錄影影像，員警於詢問原告是否要接受酒
    精測試時，確實有向原告宣讀拒測之法律效果，原告仍持自
    己認知無駕駛行為之理由拒絕酒測。故本件舉發程序符合法
    律規定，原處分並無違誤等語，並聲明：原告之訴駁回。
四、經查，原告於上開時間在花蓮縣○○市○○路0段000號前，經員
    警以原告有拒絕酒測之事實而認違反道交條例第53條第4項
    規定，舉發系爭通知單，並當場送達原告在案，系爭通知單
    上之收受通知聯者簽章處記載「拒簽已收」等語。嗣原告不
    服舉發，被告函請舉發機關就違規事實協助查明，舉發機關
    查復違規屬實，被告遂於110年5月10日以原處分處以上開處
    罰主文之內容，該處分書已合法送達原告，原告即於110年5
    月11日對之提起本件行政訴訟等節，有原告之110年5月11日
    行政訴訟起訴狀、系爭通知單、原告交通違規陳述書、被告
    110年3月19日北監花站字第1100063727號函、被告110年4月
    12日北監花站字第1100052633號函、被告110年5月17日北監
    花站字第1100138325號函、花蓮縣警察局花蓮分局110年4月
    8日花市警交字第1100009116號函及110年5月28日花市警交
    字第1100014037號函附花蓮分局自強路派出所行政訴訟答辯
    書、吐氣酒精濃度檢測程序暨拒測法律效果確認單、違規相
    片、原處分書及其送達證書等影本在卷可稽（見本院卷第11
    頁、第53至81頁、第97至108頁），且原告於本院審理時自
    陳員警有開本件的單，開的罰單我後來就拿走了等語（見本
    院卷第125頁），應可信為真。
五、原告不服原處分，提起本件行政訴訟，並主張前情等節，為
    被告所否認，並以上詞置辯。是本院應審酌者厥為：㈠原告
    於上述時地有無駕車之行為？員警於現場對原告實施攔停，
    有無違法？㈡承上，員警對原告實施酒測之程序有無違法？
    ㈢原處分有無違法？茲分述如下：
  ㈠原告於上述時地有無駕車之行為？員警於現場對原告實施攔
    停，有無違法？
  1.按警察對於已發生危害或依客觀合理判斷易生危害之交通工
    具，得予以攔停並採行下列措施：一、要求駕駛人或乘客出
    示相關證件或查證其身分。二、檢查引擎、車身號碼或其他
    足資識別之特徵。三、要求駕駛人接受酒精濃度測試之檢定
    。警察因前項交通工具之駕駛人或乘客有異常舉動而合理懷
    疑其將有危害行為時，得強制其離車；有事實足認其有犯罪
    之虞者，並得檢查交通工具。警察職權行使法第8條定有明
    文。又所謂「依客觀合理判斷易生危害」，係指危害尚未發
    生，但評估具體個案之現場狀況，認有可能發生危害者即屬
    之（臺北高等行政法院110年度交上字第28號行政判決意旨
    參照）。
  2.經查，本院當庭勘驗員警當時之現場錄影光碟，勘驗結果為
    ：「檔名：附件六-00000000_235357_我的密錄器1（以下表
    示皆為錄影畫面顯示時間）2021/3/8。時間：(1)23:54:00
    ：執勤員警向阻擋原告駕車之民眾拍肩示意，請其小心。(2
    )23:54:01：原告乘坐在系爭車輛之駕駛座，系爭車輛前後
    輕微移動。(3)23:54:07：執勤員警上前詢問原告發生什麼
    事？(4)23:54:10：阻擋原告駕車之民眾稱：沒事啦沒事啦!
    他喝醉了。(5)23:54:14：原告拉起駕駛座之窗戶。(6)23:5
    4:17：員警詢問發生什麼事？阻擋民眾是否認識原告、什麼
    關係？阻擋民眾稱：認識，叔姪關係，沒事啦!停車而已沒
    發生什麼事啦！(7)23:54:24：原告從駕駛座下車走往路邊
    走廊。(8)：23:54:55：員警詢問原告剛發生什麼事？原告
    稱拿個東西。(9)23:55:07：員警詢問原告是否有喝酒？原
    告稱：對啦!拿個東西而已。(10)23:55:16：員警詢問原告
    剛剛喝了多少？原告稱：幾瓶啤酒。」、「檔名：附件六-
    吳俊強手機錄影（以下表示皆為錄影畫面顯示時間）2021/3
    /9。00:00:01-00:06:00：員警向原告宣達酒測相關規定以
    及法定數值。原告稱其每年都酒駕。員警再問是否喝酒已超
    過15分鐘？是否願意配合酒測？原告稱並未開車，只是在車
    上拿東西。員警再向原告勸導及告知拒測之法律效果，並以
    書面供原告查看拒測之法律規定，經員警多次詢問原告是否
    願意實施呼氣酒測，但原告一再堅稱並未開車而不願意配合
    酒測，員警最後告知原告拒絕酒精濃度檢測之法律效果並詢
    問原告是否拒測？原告仍一再稱並未開車，幹嘛要測？」（
    見本院卷第124頁）。由上開勘驗結果可知，當時員警係因
    現場民眾有阻擋原告之情況向前對原告及民眾等人了解情況
    。原告於系爭車輛上有駕車行為，員警因現場民眾告知原告
    有喝酒，並經原告自陳有喝酒，且原告於系爭車輛之駕駛座
    上，車輛有前後移動，故對原告予以攔停並欲對之實施酒測
    等情。又原告雖主張：我下來車上要拿東西，要拿我的衣服
    、手機的東西，就在車子裡面找了10幾分鐘，車子我都沒有
    再拉手煞車的，那天也沒有拉，我找東西的時候，我坐在駕
    駛座上，腳踩在煞車上，然後我晃一下，車子就晃了。我也
    不知道車子為什麼會往前動。我有叫警察摸引擎，警察沒有
    摸，我是真的沒有發動，如果有發動的話，引擎就是熱的等
    語（見本院卷第125頁）。然原告就此部分主張其當時僅僅
    在上車拿東西，未發動車輛，因沒拉手煞車，身體有晃動，
    故車輛有晃動。有請警察摸車輛引擎，但警察沒摸等節並未
    舉證以實其說，與上開勘驗結果所示客觀上系爭車輛確實有
    移動等節不符，依勘驗結果所示之現場狀況，衡情原告當時
    應有駕駛系爭車輛，較符合常情，故本院認原告當時應有駕
    車等，較可信為事實。
  3.據此，原告於上開時地既有駕車且移動之事實，員警於上前
    了解後亦發現現場民眾及原告均陳稱原告有飲酒或喝醉之狀
    況，員警因而對原告實施攔停，並請其自系爭車輛下車等，
    確已符合上開警察職權行使法第8條所規定之警察依客觀合
    理判斷易生危害之交通工具等而予以攔停之要件，是員警於
    現場對原告實施攔停，經核並無違法之情。
  4.綜上，原告於上述時地有駕車之行為，且員警於現場對原告
    實施攔停之行為並無違法等節，應可認定。
  ㈡承上，員警對原告實施酒測之程序有無違法？
  1.按汽機車駕駛人，駕駛汽機車經測試檢定有下列情形之一，
    機車駕駛人處15,000元以上9萬元以下罰鍰，汽車駕駛人處3
    萬元以上12萬元以下罰鍰，並均當場移置保管該汽機車及吊
    扣其駕駛執照1年至2年；附載未滿12歲兒童或因而肇事致人
    受傷者，並吊扣其駕駛執照2年至4年；致人重傷或死亡者，
    吊銷其駕駛執照，並不得再考領：一、酒精濃度超過規定標
    準。二、吸食毒品、迷幻藥、麻醉藥品及其相類似之管制藥
    品。汽機車駕駛人有下列各款情形之一者，處18萬元罰鍰，
    並當場移置保管該汽機車、吊銷其駕駛執照及施以道路交通
    安全講習；如肇事致人重傷或死亡者，吊銷其駕駛執照，並
    不得再考領：一、駕駛汽機車行經警察機關設有告示執行第
    一項測試檢定之處所，不依指示停車接受稽查。二、拒絕接
    受第一項測試之檢定。汽車駕駛人有下列情形之一者，不得
    駕車：二、飲用酒類或其他類似物後其吐氣所含酒精濃度達
    每公升零點一五毫克或血液中酒精濃度達百分之零點零三以
    上。對汽車駕駛人實施本條例第35條第1項第1款測試之檢定
    時，應以酒精測試儀器檢測且實施檢測過程應全程連續錄影
    ，並依下列程序處理：一、實施檢測，應於攔檢現場為之。
    但於現場無法或不宜實施檢測時，得向受測者說明，請其至
    勤務處所或適當場所檢測。二、詢問受測者飲用酒類或其他
    類似物結束時間，其距檢測時已達15分鐘以上者，即予檢測
    。但遇有受測者不告知該結束時間或距該結束時間未達15分
    鐘者，告知其可於漱口或距該結束時間達15分鐘後進行檢測
    ；有請求漱口者，提供漱口。三、告知受測者儀器檢測之流
    程，請其口含吹嘴連續吐氣至儀器顯示取樣完成。受測者吐
    氣不足致儀器無法完成取樣時，應重新檢測。四、因儀器問
    題或受測者未符合檢測流程，致儀器檢測失敗，應向受測者
    說明檢測失敗原因，請其重新接受檢測。實施前項檢測後，
    應告知受測者檢測結果，並請其在儀器列印之檢測結果紙上
    簽名確認。拒絕簽名時，應記明事由。實施第一項檢測成功
    後，不論有無超過規定標準，不得實施第二次檢測。但遇檢
    測結果出現明顯異常情形時，應停止使用該儀器，改用其他
    儀器進行檢測，並應留存原異常之紀錄。有客觀事實足認受
    測者無法實施吐氣酒精濃度檢測時，得於經其同意後，送由
    受委託醫療或檢驗機構對其實施血液之採樣及測試檢定。汽
    車駕駛人拒絕配合實施本條例第35條第1項第1款檢測者，應
    依下列規定處理：一、告知拒絕檢測之法律效果：㈠拒絕接
    受酒精濃度測試檢定者，處18萬元罰鍰，吊銷駕駛執照；肇
    事致人重傷或死亡者，並得沒入車輛。㈡如於5年內第2次違
    反本條例第35條第4項第1款或第2款規定者，處36萬元罰鍰
    ，第三次以上者按前次違反本項所處罰鍰金額加罰18萬元元
    ，吊銷駕駛執照；肇事致人重傷或死亡者，並得沒入車輛。
    二、依本條例第35條第4項或第5項製單舉發。三、有肇事者
    ，強制移由受委託醫療或檢驗機構對其實施血液或其他檢體
    之採樣及測試檢定。道交條例第35條第1項、第4項、道路交
    通安全規則第114條第2款、違反道路交通管理事件統一裁罰
    基準及處理細則第19條之2分別定有明文。
  2.由上開現場勘驗結果內容可知，員警於攔停原告下車後，對
    原告宣達酒測相關規定以及法定數值，且確認原告喝酒是否
    已超過15分鐘、是否願意配合酒測等，原告稱並未開車，只
    是在車上拿東西。員警再向原告勸導及告知拒測之法律效果
    ，並以書面供原告查看拒測之法律規定，經員警多次詢問原
    告是否願意實施呼氣酒測，但原告一再堅稱並未開車而不願
    意配合酒測，員警最後告知原告拒絕酒精濃度檢測之法律效
    果並詢問原告是否拒測，原告仍一再稱並未開車等情，是以
    ，員警既已依法攔停原告並向原告告知欲對其實施酒測，更
    善盡告知其酒測處罰及拒測等相關法令規定，原告均不願意
    配合酒測，僅反覆陳稱其未開車而不願被酒測等，故員警上
    開行為經核已符合實施酒測前之相關程序要件，並無違法。
  ㈢原處分有無違法？
  1.按汽車駕駛人，有下列情形之一者，應接受道路交通安全講
    習：一、違規肇事受吊扣駕駛執照處分。二、有第35條第1
    項規定之情形。三、有第43條規定之情形。四、有第54條規
    定之情形。五、依第63條第3項前段規定受吊扣駕駛執照處
    分。六、其他違反本條例之行為，經該管公路主管機關基於
    轄區交通管理之必要，公告應接受講習。公路主管機關對於
    道路交通法規之重大修正或道路交通安全之重要措施，必要
    時，得通知職業汽車駕駛人參加道路交通安全講習。汽車駕
    駛人有第1項各款、第2項情形之一或本條例其他條款明定應
    接受道路交通安全講習者，無正當理由，不依規定接受道路
    交通安全講習者，處1,800元罰鍰。經再通知依限參加講習
    ，逾期6個月以上仍不參加者，吊扣其駕駛執照6個月。前項
    如無駕駛執照可吊扣者，其於重領或新領駕駛執照後，執行
    吊扣駕駛執照6個月再發給。汽車所有人、駕駛人違反本條
    例，經主管機關裁決書送達後逾30日之不變期間未向管轄之
    地方法院行政訴訟庭提起撤銷訴訟，或其訴訟經法院裁判確
    定，而不繳納罰鍰或不繳送汽車牌照、駕駛執照者，依下列
    規定處理之：一、經處分吊銷汽車牌照或駕駛執照者，由公
    路主管機關逕行註銷。二、經處分吊扣汽車牌照或駕駛執照
    者，按其吊扣期間加倍處分；仍不依限期繳送汽車牌照或駕
    駛執照者，吊銷其汽車牌照或駕駛執照。三、罰鍰不繳納者
    ，依法移送強制執行。汽車駕駛人，曾依第29條第4項、第3
    0條第3項、第35條第3項前段、第4項前段、第43條第2項、
    第3項、第45條第3項、第61條第1項第3款、第4款後段、第6
    2條第4項前段規定吊銷駕駛執照者，3年內不得考領駕駛執
    照；汽車駕駛人駕駛營業大客車，曾依第35條第2項規定吊
    銷駕駛執照者，4年內不得考領駕駛執照；依第35條第5項前
    段規定吊銷駕駛執照者，5年內不得考領駕駛執照。汽車駕
    駛人，曾依本條例其他各條規定吊銷駕駛執照者，1年內不
    得考領駕駛執照。道交條例第24條、第65條第1項、第67條
    第2項定有明文。
  2.經查，本件原告既於駕車時經員警依法攔停，惟經員警要求
    接受酒精濃度測試之檢定而無正當理由予以拒絕，員警已踐
    行酒測檢定之相關權利告知事項及程序，故被告依道交條例
    第24條、第35條第4項第2款、第65條、第67條規定對原告做
    成原處分，經核並無違法。
六、綜上所述，原告既有上述拒絕酒測之事實，被告依道交條例
    第24條、第35條第4項第2款、第65條、第67條規定做成上述
    處罰主文內容，於法並無不合，從而，本件原告訴請撤銷原
    處分，為無理由，應予駁回。
七、本件第一審裁判費為300 元，應由原告負擔，爰確定第一審
    訴訟費用額如主文第2項所示。
八、據上論結，本件原告之訴為無理由，依行政訴訟法第237條
    之8第1項、第98條第1項前段，判決如主文。
中    華    民    國   110    年    10    月    6     日
                  行政訴訟庭    法  官  鍾志雄
以上正本係照原本作成。
如不服本判決，應於送達後20日內，向本院提出上訴狀並表明上
訴理由(均須按他造當事人之人數附繕本並繳納上訴裁判費)。
如委任律師提起上訴者，亦應一併繳納上訴審裁判費。
中　　華　　民　　國　 110　　年　　10　　月　　6 　　日
                                書記官  黃志民
訴訟費用計算書
項        目              金  額（新臺幣）    備  註
第一審裁判費                300元
合        計                300元